臺灣苗栗地方法院民事裁定
111年度簡上附民移簡字第4號
原      告  林承彥  


上列原告與被告鍾喜祥等間請求侵權行為損害賠償事件，原告提
起刑事附帶民事訴訟，經本院刑事庭裁定（即本院111年度簡上
附民字第1號裁定）移送前來，本院裁定如下：
    主  文
原告應於本裁定送達翌日起五日內，補繳裁判費新臺幣壹仟陸佰
陸拾伍元，逾期未繳，即駁回原告如附表編號一對被告鍾喜祥、
鍾達星之請求及如附表編號二部分對被告鍾喜祥之請求。
    理  由
一、按提起民事訴訟，應依民事訴訟法第77條之13規定繳納裁判
    費，此為法定必須具備之程式。原告之訴有起訴不合程式或
    不備其他要件之情形，依其情形可以補正，經審判長定期間
    命其補正而不補正者，法院應以裁定駁回之，民事訴訟法第
    249條第1項第6款定有明文。次按因犯罪而受損害之人，於
    刑事訴訟程序得附帶提起民事訴訟，對於被告及依民法負賠
    償責任之人，請求回復其損害。刑事訴訟法第487條第1項定
    有明文。然而，因犯罪而受損害之人，於刑事訴訟程序固得
    附帶提起民事訴訟，對於被告請求回復其損害，但其請求回
    復之損害，以被訴犯罪事實所生之損害為限，否則縱令得依
    其他事由，提起民事訴訟，亦不得於刑事訴訟程序附帶為此
    請求（最高法院97年度台上字第1809號判決意旨參照）。該
    條項所稱之「依民法負賠償責任之人」，係指該刑事案件中
    依民法規定應負賠償責任之人而言。故附帶民事訴訟之原告
    所主張之共同加害人，必以在刑事訴訟程序中經認定係共同
    侵權行為之人，始得謂為依民法負賠償責任之人，否則對之
    提起是項附帶民事訴訟，即難謂為合法（最高法院96年台上
    字第978號裁判要旨、87年台抗字第278號裁判要旨可參）。
    申言之，附帶民事訴訟之提起，必以刑事訴訟程序之存在為
    前提，若刑事訴訟未經提起公訴或自訴，即不得對於應負賠
    償責任之人，提起附帶民事訴訟（最高法院91年度台抗字第
    306號民事裁定參照）。又刑事附帶民事訴訟，經刑事庭依
    刑事訴訟法第504條第1項規定裁定移送於同院民事庭後，民
    事庭如認其不符同法第487條第1項規定之要件時，應許原告
    得繳納裁判費，以補正起訴程式之欠缺（最高法院民事大法
    庭108年度台抗大字第953號裁定意旨參照）。主觀合併之訴
    仍具有以一訴主張數項標的之本質，其訴訟標的價額應依民
    事訴訟法第77條之2第1項本文規定合併計算（最高法院70年
    台抗字第479號裁定意旨參照）。
二、查原告於本院111年度簡上字第3號被告鍾喜祥、鍾達星犯傷
    害等案件之刑事第二審程序提起附帶民事訴訟，請求：㈠被
    告鍾喜祥、鍾達星應就連帶給付原告新臺幣（下同）1,056,
    000元，及自起訴狀繕本送達之翌日起至清償日止，按年息
    百分之5計算之利息。㈡被告鍾喜祥應給付原告100,000元，
    及自起訴狀繕本送達之翌日起至清償日止，按年息百分之5
    計算之利息等語（見本院111年度簡上附民字第1號卷第7頁
    ）；嗣於本院刑事庭依刑事訴訟法第504條第1項規定裁定移
    送前來後，原告具狀變更請求：㈠被告鍾喜祥、鍾達星應就
    連帶給付原告新臺幣873,650元，及自起訴狀繕本送達之翌
    日起至清償日止，按年息百分之5計算之利息。㈡被告鍾喜祥
    應給付原告96,217元，及自起訴狀繕本送達之翌日起至清償
    日止，按年息百分之5計算之利息等語（見本院111年度簡上
    附民移簡字第4號卷，下稱本院卷，第81頁至第84頁）。然
    原告請求被告鍾喜祥、鍾達星連帶給付損害賠償部分，其中
    如附表編號一所示眼鏡受損非被告鍾喜祥、鍾達星被訴共同
    傷害之犯罪事實所生之損害，且關於附表編號二所示損害之
    被害人應為被告鍾喜祥所毀損車牌號碼000-0000號車輛（下
    稱系爭車輛）之所有權人，然原告非系爭車輛所有權人，此
    有公路監理電子閘門車號查詢汽車車籍結果附卷可稽，則原
    告就附表編號二所示系爭車輛修繕費用之賠償請求，即難認
    屬於因被告鍾喜祥毀損犯罪而受損害之人。從而，原告對被
    告鍾喜祥、鍾達星關於附表編號一所示項目及原告就附表編
    號二所示項目對被告鍾喜祥所提之刑事附帶民事訴訟為不合
    法，惟依前揭說明，原告仍得以繳納裁判費之方式，補正前
    開起訴程式之欠缺。而原告請求如附表所示項目賠償之金額
    合計102,697元，應徵第二審裁判費1,665元。茲命原告於5
    日內如數補繳，逾期未繳，即駁回原告如附表編號一對被告
    鍾喜祥、鍾達星之請求及如附表編號二部分對被告鍾喜祥之
    請求。
三、爰依首揭規定，裁定如主文。
中　　華　　民　　國　　111 　年　　7 　　月　　29　　日
                  民事第二庭審判長法  官  曾明玉
　　　　　　　　　
                                  法  官  顏碩瑋

                                  法  官  賴映岑
以上正本係照原本作成。
本裁定不得抗告。
中　　華　　民　　國　　111 　年　　7 　　月　　29　　日
                                  書記官　趙千淳
　　　　　　　　　　　　
附表

編號      項    目 金額（新臺幣） 1 眼鏡受損 6,480元 2 車輛修繕費用 96,217元